---
layout: page
title: xwMOOC 자연어 처리 - 텍스트
subtitle: "케인즈 vs 하이에크 - `spacyr`"
author:
    name: xwMOOC
    url: https://www.facebook.com/groups/tidyverse/
    affiliation: Tidyverse Korea
date: "`r Sys.Date()`"
output:
  html_document: 
    toc: yes
    toc_float: true
    highlight: tango
    code_folding: show
    number_section: true
    self_contained: true
editor_options: 
  chunk_output_type: console
---
 
``` {r, include=FALSE}
# source("tools/chunk-options.R")

knitr::opts_chunk$set(echo = TRUE, warning=FALSE, message=FALSE,
                    comment="", digits = 3, tidy = FALSE, prompt = FALSE, fig.align = 'center')

library("spacyr")

```

# 개체명 인식(NER) [^ner-spacyr] {#nlp-keyens-hayek-books-topic}

[^ner-spacyr]: [ratsgo's blog for textmining (22 Mar 2017), "NLP의 기본 절차와 Lexical Analysis"](https://ratsgo.github.io/natural%20language%20processing/2017/03/22/lexicon/)

**포스태깅(Part of speech)**는 단어의 품사 정보를 결정하는 절차이며 **개체명 인식(Named entity recognition)**은 인명, 지명 등 고유명사를 분류하는 방법론이다.
**형태소**란 의미를 가지는 최소 단위로 더 쪼개면 뜻을 잃어버리는 말의 단위를 뜻한다.

## 파이썬 `spaCy` &rarr; `spacyr` {#nlp-keyens-general-spacy}

[`spacyr`](https://cran.r-project.org/web/packages/spacyr/)은 파이썬 `spaCy` 팩키지 감싼(wrapper) R 팩키지로 `spaCy` 기능을 R에서 사용할 수 있도록 개발되었다.
`spaCy`는 다음과 같은 기능을 수행할 수 있는데 "industrial strength natural language processing”라고 표방하면서 자연어 처리에 자부심이 있음에 분명하다.

- 텍스트를 토큰 혹은 문장으로 파싱한다.
- 토큰을 분류한다. (lemmatizing tokens) 
- 의존관계를 파싱한다.
- 개체명과 명사구를 식별하고 추출하고 통합한다.


## 설치방법 {#nlp-keyens-general-spacy-install}

`Github`, `CRAN`에서 `spacyr` 팩키지를 설치한다. 윈도우 환경에서 설치할 경우 [Install spaCy](https://spacy.io/usage/#source-windows)를 참조하여 설치한다.

RStudio 아이콘 위에 마우스를 올려 관리자 권한으로 실행시킨 후에 `spacy_install()` 함수를 호출하여 설치한다.

```{r spacyr-install, eval=FALSE}
## Github
devtools::install_github("quanteda/spacyr", build_vignettes = FALSE)
## CRAN
install.packages("spacyr")

## RStudio 관리자 권한
library("spacyr")
spacy_install()
```

## `spacyr` 헬로월드 {#nlp-keyens-general-spacy-helloworld}

[`spacyr` 소품문](https://cran.r-project.org/web/packages/spacyr/vignettes/using_spacyr.pdf)에 담긴 사례를 활용하여 `tidytext`와 결합하여 개체명 인식을 시도해본다. 

```{r spacyr-helloworld}
library(tidyverse)
library(tidytext)

spacy_initialize()

txt <- c(d1 = "spaCy is great at fast natural language processing.",
         d2 = "Mr. Smith spent two years in North Carolina.")

parsed_txt <- spacy_parse(txt, tag = TRUE, entity = TRUE, lemma = TRUE) 

parsed_txt %>% 
    unnest_tokens(word, token) %>% 
    anti_join(stop_words) %>% 
    filter(entity != "")

spacy_finalize()
```

# 케인즈 vs 하이에크 저서 데이터 [^tidytextmining] {#nlp-keyens-hayek-sentiment-data}

[^tidytextmining]: [Julia Silge and David Robinson (2018-12-21), "Text Mining with R - A Tidy Approach"](https://www.tidytextmining.com/)

`pdf_text` 함수로 `.pdf` 파일을 R에서 처리 가능한 문자열을 뽑아내서 객체에 담아낸다.

```{r topic-start-ingest-pdf-books-text-keynes}
library(pdftools)
library(tidyverse)
library(tidytext)

keynes_pdf <- pdf_text("data/generaltheory.pdf")
hayek_pdf <- pdf_text("data/The-Road-to-Serfdom-F.A.-Hayek.pdf")

keynes_df <- keynes_pdf %>% 
  tbl_df() %>% 
  mutate(book = "케인즈") %>% 
  unnest_tokens(word, value)

hayek_df <- hayek_pdf %>% 
  tbl_df() %>% 
  mutate(book = "하이에크") %>% 
  unnest_tokens(word, value)

data(stop_words)

book_df <- bind_rows(keynes_df, hayek_df) %>% 
  mutate(word = str_to_lower(word)) %>% 
  anti_join(stop_words)
```

## 케인즈 - 일반이론 {#nlp-keyens-hayek-data-general}

케인즈 "일반이론" 책을 각 Chapter 장으로 쪼갠다.
이를 위해서 정규표현식을 동원해서 각 장의 첫번째 장을 추출하고 매칭되지 않는 것을 `NA`로 처리한 후에 `tidyr::fill()` 함수로 채워넣고 기타 불필요한 서문과 부록(Appendix)을 제거시킨다.

```{r ingest-pdf-books-general}
kbook_df <- keynes_pdf %>% 
  tbl_df() %>% 
  mutate(text = str_split(value, "\r\n")) %>% 
  unnest(text) %>% 
  select(-value) %>% 
  mutate(book="케인즈")

kbook_df %>% 
  filter(str_detect(text, "^Chapter [0-9]+|^Appendix [0-3]")) %>% tail

kbook_chap_df <- kbook_df %>% 
  mutate(chapter = ifelse(str_detect(text, "^Chapter [0-9]{0,2}[^\r\n]$|^Appendix [0-3]"), text, NA)) %>% 
  tidyr::fill(chapter) %>% 
  filter(str_detect(chapter, "Chapter"))

```


## 각장(Chapter) &rarr; 단어(Word) {#nlp-keyens-hayek-general-word}

앞서 "일반이론"을 각 장별로 나눠서 총 24장으로 구성된 것을 확인하고 제대로 검증하기 위해서 단어 갯수를 불용어 처리해서 세어본다.


```{r ingest-pdf-books-general-word}
kbbok_chap_df %>% 
  select(book, chapter, text) %>% 
  unnest_tokens(word, text) %>%
    anti_join(stop_words) %>% 
    count(word, sort=TRUE)

```


# 케인즈 일반이론 개체명 인식 {#nlp-keyens-general-ner}


```{r ner-pdf-books-general}
spacy_initialize()

kbook_chap_spacyr_df <- kbook_chap_df %>% 
  select(chapter, text) %>% 
  group_by(chapter) %>% 
  mutate(text = paste0(text, collapse = " ")) %>% 
  ungroup() %>% 
  sample_n(5) %>% 
  mutate(ner = map(text, ~spacy_parse(., lemma = TRUE, entity = TRUE)))

tibble(
  
)

kbook_chap_spacyr_df %>% 
  mutate(entity = map(ner, "entity") )


```
