---
layout: page
title: "객체 변환: `tm` &harr; `tidytext`"
output:
  html_document: 
    toc: yes
    toc_float: true
    highlight: tango
    number_section: true
    code_folding: show
    self_contained: true
mainfont: NanumGothic
editor_options: 
  chunk_output_type: console
---

``` {r, include=FALSE}
knitr::opts_chunk$set(echo = TRUE, warning=FALSE, message=FALSE,
                    comment="", digits = 3, tidy = FALSE, prompt = FALSE, fig.align = 'center')

```

# `tm` 데이터 객체: `VCorpus` {#tm-contents}

`tm` 팩키지에 `acq`, `crude` 데이터셋이 포함되어 있다.

```{r tm-dataset}
library(tm)

ds <- data(package="tm")
ds$results[, "Item"]
```

이중에서 `crude` 석유관련된 데이터를 살펴보자. `crude` 객체는 `VCorpus` 객체로 `$meta`, `$content`를 통해서 관련 내용을 추출할 수 있다. `crude` `VCorpus`는 20개 문서로 구성되어 있다.

```{r tm-crude}
data("crude")

crude

crude[[1]]$meta

crude[[1]]$content
```

# `VCorpus` &rarr; `tidytext` 객체 {#tm-tidytext-conversion}

`tm` `VCorpus` 객체를 `tidytext` 객체로 변환시키려면 `tidytext::tidy()` 함수를 사용한다.
즉, `$meta` 정보는 칼럼으로 매핑되고, `$content`는 `text` 칼럼으로 저장된다. 

```{r tm-tidytext}
library(tidytext)

crude_tbl <- tidy(crude)
crude_tbl
```

# `tidytext` 객체 &rarr; `VCorpus` {#tm-contents}

반대의 경우로 `tidytext` 객체를 `VCorpus` 객체로 바꾸는 경우를 생각해보자.

```{r tm-tidytext-backto}
crude_tm <- VCorpus(VectorSource(crude_tbl$text))
meta(crude_tm, "기자명") <- crude_tbl$author
meta(crude_tm, "작성일자") <- crude_tbl$datetimestamp
meta(crude_tm, "언어") <- crude_tbl$language

meta(crude_tm)
```



