---
layout: page
title: xwMOOC 자연어 처리 - 텍스트
subtitle: 데이터과학 - 파이썬 자료구조
date: "`r Sys.Date()`"
output:
  html_document: 
    toc: yes
    toc_float: true
    highlight: tango
    code_folding: show
    number_section: true
    self_contained: true
    lib_dir: gapminder
editor_options: 
  chunk_output_type: console
---
 
``` {r, include=FALSE}
# source("tools/chunk-options.R")

knitr::opts_chunk$set(echo = TRUE, warning=FALSE, message=FALSE,
                    comment="", digits = 3, tidy = FALSE, prompt = FALSE, fig.align = 'center')

library(reticulate)
# repl_python()
```


# 파이썬 자료구조 

데이터 과학을 위해서 R과 파이썬을 함께 사용하는 경우가 빈번해지고 있다.
R과 파이썬 사이 자료구조를 잘 이해하는 것이 중요하다. 파이썬에서 흔히 언급되는 자료구조는 다음과 같다.

- 리스트(List)
- 튜플(Tubple)
- 집합(Set)
- 딕셔너리(Dictionary)

데이터 과학 관점에서 리스트, 튜플, 집합, 딕셔너리를 각각 살펴보자.

# 리스트(List) {#python-list}

## 리스트 생성/추가 {#python-list-create}

`[]`꺾쇠를 사용해서 `cheeses` 리스트를 생성한다. 그리고 리스트 객체에 `.extend` 메쏘드를 사용해서 치즈를 더 추가할 수 있다.

```{python python-datatype-list}
reticulate::repl_python()
cheeses = ['Cheddar', 'Edam', 'Gouda']
cheeses.extend(['Mozzarella', 'Roquefort'])
print(cheeses)
```

## 리스트 삭제 {#python-list-delete}

리스트를 생성해서 추가했다면, `.index()` 메쏘드를 통해서 위치를 찾아낼 수 있고, `.pop()`메쏘드를 통해서 삭제할 수 있다. 

```{python python-datatype-list}
# 색인 위치 파악
position = cheeses.index('Mozzarella')

# 치즈 리스트에서 해당 치즈 삭제
cheeses.pop(position)
print(cheeses)
```


```{r}
library(tidyverse)
library(babynames) # devtools::install_github("hadley/babynames")

```



