---
layout: page
title: "자연어 처리 - 텍스트"
subtitle: "지도학습"
author:
  name: "[Tidyverse Korea](https://www.facebook.com/groups/tidyverse/)"
  url: https://www.facebook.com/groups/tidyverse/
  affiliation: Tidyverse Korea
  affiliation_url: https://www.facebook.com/groups/tidyverse/
date: "`r Sys.Date()`"
output:
  html_document: 
    include:
      after_body: footer.html
      before_body: header.html
    theme: journal
    toc: yes
    toc_depth: 2
    toc_float: true
    highlight: tango
    code_folding: show
    number_section: true
    self_contained: true
bibliography: bibliography.bib
csl: biomed-central.csl
urlcolor: blue
linkcolor: blue
editor_options: 
  chunk_output_type: console
---

```{r setup, include=FALSE}
knitr::opts_chunk$set(echo = TRUE, message=FALSE, warning=FALSE,
                      comment="", digits = 3, tidy = FALSE, prompt = FALSE, fig.align = 'center')

library(pdftools)
library(tidyverse)
library(magick)

```


# 기본기 [^supervised-learning-text] {#text-supervised}

[^supervised-learning-text]: [EMIL HVITFELDT AND JULIA SILGE (2020-07-22), "Supervised Machine Learning for Text Analysis in R", https://smltar.com/](https://smltar.com/)

언어학의 기본을 이해하는 것은 텍스트 데이터를 다루는데 큰 도움이 된다. 아래 내용은 언어학의 6개 하위 분야에 대한 개괄적인 소개를 담고 있다.

```{r lingsubfields, echo=TRUE}
library(tidyverse)
library(knitr)
tibble::tribble(
  ~연구분야, ~설명,
  "음성학(Phonetics)", "언어로 사람들이 사용하는 소리: Sounds that people use in language",
  "음운론(Phonology)", "특정언어의 소리 체계: Systems of sounds in particular languages",
  "형태론(Morphology)", "단어가 구성되는 방법: How words are formed",
  "구문론(Syntax)", "문장이 단어로 구성되는 방법: How sentences are formed from words",
  "의미론(Semantics)", "문장이 의미하는 뜻: What sentences mean",
  "화용론(Pragmatics)", "맥락으로 언어가 사용되는 방법: How language is used in context"
) %>%
  kable(col.names = c("연구분야", "강조하는 부분"),
        caption = "언어학의 세부분야: 단순하고 작은 구조부터 복잡하고 넓은 구조")
```

# 토큰화 {#text-tokenizatin}

- [`corpus`: Text Corpus Analysis](https://cran.r-project.org/web/packages/corpus/index.html)
- [`tokenizers`](https://github.com/ropensci/tokenizers): `ropensci`
- [`text2vec`](http://text2vec.org/)
- [`quanteda`](https://quanteda.io/)

# 불용어 {#text-stopwords}

토큰화 과정이 끝나다고 하면 그 다음으로 눈여겨볼 주제는 불용어(stopwords)다. 
불용어는 의미없는 혹은 자연어 처리 업무에 기여가 작은 단어를 제거하여 유의미한 정보를 추출하는데 도움을 주는 한편, 컴퓨팅 효율을 높여 비용을 줄이는 작업으로 볼 수 있다. 

따라서 `stopwords` 팩키지가 있고 어떻게 하면 불용어 사전을 잘 정의하고 이를 자연어 처리 업무에 적용하느냐가 중요한 점이 되지 않을까 싶다. 

```{r text-stopwords}
library(stopwords)
length(stopwords(source = "smart"))
length(stopwords(source = "snowball"))
length(stopwords(source = "stopwords-iso"))
```



